臺灣高等法院高雄分院民事裁定
111年度抗字第155號
抗  告  人  董欣崇  
相  對  人  董榮名  
上列抗告人因與相對人董榮名間定暫時狀態假處分事件，對於中
華民國111年5月6日臺灣屏東地方法院111年度裁全字第17號所為
裁定提起抗告，本院裁定如下：
    主  文
抗告駁回。
抗告費用由抗告人負擔。
    理  由
一、本件抗告人於原審具狀以「祭祀公業董煥吉、董煥符（下稱
    系爭祭祀公業）之管理人董榮名」為相對人，請求就其確認
　　董榮名為系爭祭祀公業之管理人管理權不存在之訴確定前，
    董榮名不得就屏東縣○○鎮○○段000地號土地（下稱系爭土地
    ）為管理權及處分權等一切法律行為，有聲請狀、陳報狀可
    稽（原審卷第1、79頁），故其聲請定暫時狀態處分之對象
    為董榮名而非系爭祭祀公業。而依原裁定理由欄第一項記載
    ：「…聲請裁定在本案確認管理權不存在之訴確定前，董榮
    名不得就系爭土地為管理及處分權等一切法律行為」、第三
    項亦載：「…聲請人就本案請求之原因即董榮名擔任系爭祭
    祀公業管理人是否合法、合於程序並未提出證據以釋明…」
    等語，足見原審亦以董榮名為對象而為裁定，是原裁定於當
    事人欄位記載「相對人祭祀公業董煥吉、董煥符；管理人董
    榮名」應屬誤載，本院審理之相對人應為董榮名，合先敘明
    。
二、抗告意旨略以：抗告人前多次向董榮名及其代理人巨信地產
    開發有限公司（下稱巨信公司）要求召開派下員大會討論系
    爭祭祀公業出售系爭土地之處分行為，然均遭拒絕，近日接
    獲巨信公司寄送之通知函、管理暨組織規約及特別授權與同
    意處分書，驚覺系爭土地已進入其等以低價出售移轉之處分
    中，抗告人已就此提出刑事告訴，並提起確認管理權不存在
    事件訴訟。而依祭祀公業條例第30條第2款、第3條第1項第6
    款規定，祭祀公業管理人應以召開派下員大會方式議決產生
    ，然上開管理暨組織規約以派下員全體人數超過1/2出面同
    意方式取代召開派下員大會之程序，系爭祭祀公業事實上亦
    未召開派下員大會選任管理人，故董榮名並未經合法選任為
    系爭祭祀公業管理人，然其以低價出售系爭土地、濫權補償
    、隱匿高額土地增值稅由系爭祭祀公業吸收等行為，嚴重損
    害系爭祭祀公業財產利益，且依巨信公司上開寄送之函文可
    知，董榮名已簽訂出售契約，刻正撥款計算相關費用，待扣
    除完畢，即撥付派下員款項或將款項提存，故系爭土地已隨
    時處於為董榮名及其代理人違法移轉於第三人之急迫危險中
    ，本件誠有定暫時狀態之必要，為此提起抗告，請求廢棄原
    裁定等語。
三、按民事訴訟法第538條第1項、第2項規定，於爭執之法律關
    係，為防止發生重大之損害或避免急迫之危險或有其他相類
    之情形而有必要時，得聲請為定暫時狀態之處分。前項裁定
    ，以其本案訴訟能確定該爭執之法律關係者為限。故適用上
    開條項准為定暫時狀態之處分，須有保全之必要性始得為
    之。所謂「保全必要性」，係指為防止發生重大之損害，或
    避免急迫危險發生，或其他相類之情形而言。故定暫時狀態
    假處分之聲請人，除應釋明與債務人間有爭執之法律關係外
    ，尚應提出有何防止發生重大之損害或避免急迫之危險或有
    其他相類之情形而有必要定暫時狀態處分之原因並釋明之，
    倘未提出該能即時調查之證據以釋明者，即無就爭執之法律
    關係定暫時狀態之必要，於此情形，如非因釋明而有不足時
    ，縱陳明願供擔保以代釋明，亦無足以補之，法院自應駁回
    其聲請。
四、經查：　　
　㈠抗告人就其上開主張，固提出祭祀公業董煥符管理暨組織規
    約、管理人選任同意書、推舉書、通知函、特別授權及同意
    處分書、異議狀、對話紀錄、專任委託契約書、專任委託授
    權書等件為證。惟：
　⒈查董榮名於民國105年間即已接任系爭祭祀公業管理人，並以
    管理人身份為系爭祭祀公業應訴，有本院查詢臺灣屏東地方
    法院檢察署107年度偵字第1593號、原法院106年度訴字第39
    5號裁判書可稽。故董榮名早在抗告人接獲前開管理暨組織
    規約、管理人選任同意書、推舉書等文件時，即已擔任系爭
    祭祀公業之管理人數年，而抗告人並未提出任何證據釋明董
    榮名當時被推選為系爭祭祀公業管理人之程序有何違法、無
    效情事，徒以巨信公司110年所寄送請求抗告人同意後簽署
    之空白管理暨組織規約、管理人選任同意書、推舉書，及訴
    外人董欣榮於111年間切結未接獲選任管理人開會通知書等
    ，即指稱董榮名擔任系爭祭祀公業管理人之程序不合法、無
    效云云，自難採信。
　⒉按「規約之訂定及變更應有派下現員三分之二以上之出席，
    出席人數四分之三以上之同意或經派下現員三分之二以上之
    書面同意，並報公所備查」、「祭祀公業管理人、監察人之
    選任及解任，除規約另有規定或經派下員大會議決通過者外
    ，應經派下現員過半數之同意」、「為執行祭祀公業事務，
    依章程或本條例規定應由派下員大會議決事項時，祭祀公業
    法人派下員大會出席人數因故未達定額者，得由代表法人之
    管理人取得第33條所定比例派下現員簽章之同意書為之」、
    「祭祀公業法人派下員大會之決議，應有派下現員過半數之
    出席，出席人數過半數之同意行之；依前條規定取得同意書
    者，應取得派下現員二分之一以上書面之同意。但下列事項
    之決議，應有派下現員三分之二以上之出席，出席人數超過
    四分之三之同意；依前條規定取得同意書者，應取得派下現
    員三分之二以上書面之同意：一、章程之訂定及變更。二、
    財產之處分及設定負擔。三、解散」，祭祀公業條例第14條
    第3項、第16條第4項、第32條、第33條第1項分別定有明文
    。是依上開規定，祭祀公業規約之修訂、管理人之選任及財
    產之處分等事項，如未召開派下員大會議決，亦得以法定比
    例之派下員簽章之同意書為之。故縱董榮名並未召開派下員
    大會，其以徵求派下員同意書之方式為規約之修訂、管理人
    之選任、財產之處分等，仍符合前開法令之規定，難認對系
    爭祭祀公業有何不法侵害或重大危害行為可言。
　⒊再者，祭祀公業財產之處分需依派下員多數決為之，並非董
    榮名個人得任意處分，故抗告人縱對董榮名提起確認管理人
    管理權不存在之訴，然如系爭祭祀公業多數派下員仍出具同
    意書同意出售系爭土地，抗告人所提之本案訴訟仍無以阻止
    系爭土地遭出售之結果，自無保全之必要性。　　
　㈡綜上，依抗告人上開所舉，難認其已盡釋明定暫時狀態處分
    原因及保全必要性之責，則縱其陳明願供擔保，仍無從以擔
    保補正釋明之欠缺，其聲請於法即有未合，不應准許。
四、綜上所述，抗告人不能釋明定暫時狀態處分之原因及其必要
    性，其釋明之欠缺，亦不得由提供擔保之方式補足，其聲請
    與法不合，不應准許。從而，原裁定駁回抗告人之聲請，並
    無不合。抗告意旨指摘原裁定不當，求予廢棄，為無理由，
    應予駁回。
五、據上論結，本件抗告為無理由，爰裁定如主文。
中　　華　　民　　國　　111 　年　　5 　　月　　30　　日
                            民事第五庭   
　　　　　　　　　　　　　　    審判長法  官   蘇姿月 
                                      法  官   謝雨真
                                      法  官   郭宜芳  
以上正本證明與原本無異。
如不服本裁定應於送達後10日內向本院提出再抗告狀（須按他造
當事人之人數附繕本），並繳納再抗告費新臺幣1,000元。再為
抗告僅得以適用法規顯有錯誤為理由，並應委任律師為代理人。
如委任律師提起再抗告者，應一併繳納再抗告費。 
中　　華　　民　　國　　111 　年　　5 　　月　　30　　日
                                      書記官   盧姝伶